【裁判字號】    98,台上,1640
【裁判日期】    980326
【裁判案由】    偽造有價證券
【裁判全文】
最高法院刑事判決            九十八年度台上字第一六四０號
上  訴  人  甲○○
上列上訴人因偽造有價證券案件，不服台灣高等法院中華民國九
十五年八月十五日第二審判決（九十五年度上訴字第二一九六號
，起訴案號：台灣宜蘭地方法院檢察署九十三年度偵字第一三三
八、一四八九號），提起上訴，本院判決如下：
    主  文
上訴駁回。
    理  由
按刑事訴訟法第三百七十七條規定：上訴於第三審法院，非以判
決違背法令為理由，不得為之；是提起第三審上訴，應以原判決
違背法令為理由，係屬法定要件。如果上訴理由書狀並非依據卷
內訴訟資料具體指摘原判決不適用何種法則或如何適用不當，或
所指摘原判決違法情事顯與法律規定得為第三審上訴理由之違法
情形不相適合時，均應認其上訴為違背法律上之程式，予以駁回
。本件原判決認定上訴人甲○○有其事實欄所載之連續偽造有價
證券等犯行，因而維持第一審依行為時連續犯及牽連犯關係從一
重論上訴人以連續意圖供行使之用，而偽造有價證券罪，量處有
期徒刑三年二月，及諭知相關從刑之判決，而駁回上訴人在第二
審之上訴，已詳敘其所憑證據及認定之理由，對於上訴人所辯如
何不足以採信，亦一一詳加指駁及說明，俱有卷存證據資料可資
覆按。上訴人上訴意旨略以：原判決認定伊未經告訴人吳姿誼（
下稱吳女）之授權，擅以吳女名義向花蓮中小企業銀行股份有限
公司（下稱花蓮企銀）貸款新台幣（下同）三十萬元，及簽發如
原判決附表六所示之支票使用。然吳女交付其最新身分證影本供
伊向銀行辦理貸款及支票帳戶事宜，且台灣宜蘭地方法院另案（
即民國九十二年度自字第五號）刑事判決已認定伊係經吳女同意
向銀行辦理貸款。證人陳皇元於第一審亦證稱：「他（指吳女）
說我可以辦的都自己去辦，不能辦的他才下來辦」、「我用電話
聯絡吳姿誼及謝鎮遠，謝鎮遠有說會告訴吳姿誼」等語，可見伊
已取得吳女之授權，況吳女之夫謝鎮遠於第一審亦未否認吳女授
權上訴人之事，原判決對上述有利於伊之證據均未加以審酌及說
明，自有不當。又吳女雖謂其提供身分證影本予伊係供報稅之用
，但伊以吳女名義經營之「妹子服飾店」繳稅無須使用吳女之身
分證影本，原審未予查明，遽採信吳女所述，亦有未合。再吳女
於偵查中自承有親自在玉山商業銀行（下稱玉山銀行）支票存款
開戶存款（申請）書上簽名，可見其有授權伊簽發支票使用，原
判決卻認定伊未經吳女授權，顯屬違誤。又吳女僅就伊冒用名義
向花蓮企銀辦理貸款部分提起告訴，並未指控伊有冒名申辦信用
卡及簽發玉山銀行支票之犯行，此部分係伊於警詢時主動供出，
原判決未依自首之規定減輕其刑，顯屬不當。此外，伊與告訴人
二家係好友，因景氣不佳，財務困難，始委請吳女協助，本件關
於授權之爭議，可能係因雙方均透過配偶傳達訊息，以致溝通不
良而發生誤會，惟伊事後已收回支票，並積極處理債務，未使吳
女承擔損失，而伊現已離婚，有子女二人須扶養，犯罪情狀顯堪
憫恕，原判決未援引刑法第五十九條之規定酌減其刑，亦有誤漏
云云。惟證據之取捨及事實之認定，均為事實審法院之職權，倘
其採證認事並未違背證據法則，並於判決內敘明其取捨證據及得
心證之理由者，自不得任意指為違法。原判決對於如何認定上訴
人未經吳女授權，擅自偽刻吳女印章，以偽造吳女名義之相關申
請文書，除用以向銀行申請信用卡簽帳使用外，並申請吳女名義
之支票存款帳戶以簽發支票使用等犯行，已詳敘證據取捨之心證
理由，而對於上訴人所辯已獲吳女同意或授權為上述行為等語，
如何不足以採信，亦依據卷內資料一一詳加指駁及說明。上訴意
旨雖謂吳女提供其最新身分證影本予伊，可見其已獲吳女同意辦
理銀行貸款及支票帳戶事宜云云。然吳女已證稱其提供最新身分
證影本予上訴人係供報稅之用，不知上訴人持以辦理貸款及支票
帳戶之事等語綦詳；況上訴人取得吳女最新身分證影本之原因有
多種可能性存在，不能憑此即認定其已獲吳女授權辦理上述事宜
，原判決未採為有利於上訴人之依據，尚難指為違法。又台灣宜
蘭地方法院前揭另案判決理由雖提及「自訴人（指吳女）既已將
身分證交付甲○○（即上訴人），且同意甲○○以自訴人名義經
營事業，當知悉營業所須各項業務，均由甲○○以自訴人名義行
之，是上開貸款之辦理，應係基於自訴人同意下所為」云云。然
上訴人借用吳女名義經營事業，與其擅自以吳女名義向銀行貸款
、申請信用卡及簽發支票使用，二者之性質及利害關係均有不同
，能否僅以吳女同意上訴人借用其名義經營事業，即推論其同意
上訴人以其名義向銀行貸款、申請信用卡及簽發支票使用？非無
研酌餘地。況上述判決理由僅係第一審法院就另案所為之判斷意
見，並無拘束原審就本案所為判斷之效力，原審對上述判決理由
縱未予以審酌，亦不能遽指為違法。再證人陳皇元（上訴人之前
夫）雖證稱：「他（指吳女）說我可以辦的都自己去辦，不能辦
的他才下來辦」、「我用電話聯絡吳姿誼及謝鎮遠，謝鎮遠有說
會告訴吳姿誼」等語，但此僅係其片面之說詞，且不足以證明吳
女有具體授權之事實，自不能作為有利於上訴人之依據。至謝鎮
遠於第一審審理時雖未否認吳女有授權上訴人之事，但亦未肯定
其事，而係陳稱：「當時情形我記不太清楚」、「陳皇元有無告
訴我，我忘記了」、「沒有印象，不記得了」等語（見一審卷第
一八一至一八五頁），其證詞自難作為有利或不利於上訴人之認
定，原判決未採為證據，亦無違法可言。上訴意旨徒憑己見，漫
指原判決採證不當，自非合法之第三審上訴理由。又吳女於偵查
中雖承認親自在玉山銀行支票存款開戶存款（申請）書上簽名，
但亦證稱：上訴人並未告知其要申請支票使用，亦不知其所簽名
之文件係支票開戶存款申請書等語（見九十三年度偵字第一三三
八號卷第一七九頁）。故不能僅以其在上述文件簽名，遽認其有
授權上訴人申請支票帳戶及簽發支票使用之事實。上訴意旨僅執
吳女上開片斷陳述，認對其有利而指摘原判決採證不當，亦非適
法之第三審上訴理由。再上訴人於警詢時雖主動供出其有以吳女
名義申辦信用卡及簽發玉山銀行支票使用之事實，但仍陳稱其有
告知吳女，並未坦述其偽造文書及詐欺取財等犯罪事實；且嗣後
於偵審中均一再主張已獲吳女授權而否認犯罪，是其顯無承認犯
罪而接受裁判之意思，核與自首之要件不符，自難邀寬減之典。
原判決對此未加以說明，理由雖欠完備，但並不影響於判決之結
果。上訴意旨執此無關判決結果之事項指摘原判決不當，亦非適
法之第三審上訴理由。此外，刑法第五十九條之酌量減輕其刑，
必須犯罪另有特殊之原因與環境，在客觀上足以引起一般同情，
認為即予宣告法定最低度刑尤嫌過重者，始有其適用。上訴意旨
既否認犯罪，卻又謂其犯情堪憫而指摘原判決未依上述規定酌減
其刑，已屬矛盾。且上訴意旨所稱其因景氣不佳，財務困難，始
委請吳女協助，惟事後已收回支票，並積極處理債務，未使吳女
受損，而其現與夫離婚，有子女二人須扶養等情，均屬於同法第
五十七條規定科刑時所應審酌之一般事項，並非其犯罪有何特殊
之原因與環境，在客觀上亦不足以引起一般同情，核與同法第五
十九條所規定之要件不合，原判決未援引該條規定減刑，亦難指
為違法。至其餘上訴意旨，無非對原審採證認事職權之適法行使
，以及原判決已明確論斷說明之事項，任意爭執，並仍就其有無
獲吳女授權之單純事實，再事爭辯，均非依據卷內資料具體指摘
原判決有何違背法令之情形，顯與法律規定得為第三審上訴理由
之違法情形不相適合。揆之首揭說明，其上訴為違背法律上之程
式，應予駁回。
據上論結，應依刑事訴訟法第三百九十五條前段，判決如主文。
中    華    民    國  九十八  年    三    月  二十六  日
                      最高法院刑事第八庭
                          審判長法官  洪  文  章
                                法官  王  居  財
                                法官  郭  毓  洲
                                法官  黃  梅  月
                                法官  邱  同  印
      本件正本證明與原本無異
                                      書  記  官
中    華    民    國  九十八  年    三    月   三十   日
                                                      K


司法院資訊處製作；財團法人民間司法改革基金會備份。
